【裁判字號】    92,易,970
【裁判日期】    920430
【裁判案由】    傷害
【裁判全文】
臺灣板橋地方法院刑事判決                          九十二年度易字第九七○號
    公  訴  人  臺灣板橋地方法院檢察署檢察官
    被      告  甲○○
右列被告因傷害案件，經檢察官提起公訴（九十二年度偵字第三三○六號），本院判
決如左：
    主      文
甲○○傷害人之身體，處有期徒刑肆月，如易科罰金，以參佰元折算壹日。
    事      實
一、甲○○曾因妨害公務案件，於民國八十三年間經本院判處有期徒刑三月確定，於
    八十三年十月二十六日易科罰金執行完畢（不構成本案累犯），詎未記取教訓，
    於九十一年十一月十五日下午三時五十分許，見素無糾葛之鄰居乙○○在其所經
    營臺北縣永和市○○路二號鳳城蛋糕店前停放機車，認將妨礙其卸貨，上前阻止
    而與乙○○發生爭吵，恚怒間竟萌傷害之犯意，接續毆打乙○○多次，造成乙○
    ○身體受有前額、左鼻樑、右手多處血腫等傷害。
二、案經乙○○訴由臺北縣政府警察局永和分局報請臺灣板橋地方法院檢察署檢察官
    偵查起訴。
    理      由
一、認定事實所憑之證據及理由：
（一）被告甲○○於審理時承認與鄰居乙○○素無糾葛，乙○○身體所受前額、左鼻
      樑、右手多處血腫等傷害，為伊所造成。
（二）被害人乙○○於警訊、偵查、及審理時一致指訴其於右揭時、地停放機車時，
      先遇被告制止，旋遭被告接續毆打多次成傷。
（三）被害人身體因而受有前額、左鼻樑、右手多處血腫等傷害，有天主教耕莘醫院
      九十一年十一月二十七日診斷證明書存卷可資佐證。
（四）被告雖辯稱伊亦遭被害人毆打成傷，並提供載有右下第二臼齒三級動搖、牙齦
      腫脹之診斷證明書為證，惟被害人乙○○堅決否認有何毆打被告之行為，而被
      告提供診斷證明書指稱亦遭被害人毆打成傷云云，亦與其自己於警訊時所供伊
      於事發後並未驗傷，嗣聞乙○○提出告訴，伊再行驗傷無著等語（見偵查卷第
      五頁及該頁反面）齟齬，已難信實。況且正當防衛必須對現在不法之侵害始得
      為之，侵害業已過去，即無正當防衛可言，而侵害已過去後之報復行為，與無
      從分別何方為不法侵害之互毆行為，均不得主張防衛權；經查：被告於警訊中
      自承因被害人停車妨礙其卸貨，勸阻未果，一怒之下先腳踢被害人之機車，致
      遭被害人拳毆而發生扭打（見偵查卷第四頁反面），顯見縱令被告所辯不虛，
      亦係被告先行啟釁，且於被害人反擊後，不甘受辱，基於報復而與被害人互毆
      ，與正當防衛之要件不符，不足資為有利於被告事實認定之論據。
（五）綜上，被告所辯，無非推諉卸責之詞，無可採信，本案事證明確，被告犯行堪
      予認定。
二、論罪科刑之理由：
（一）被告甲○○所為，係犯刑法第二百七十七條第一項之傷害罪。
（二）爰審酌臺北縣永和市○○路二號前，應為供公眾通行使用之空間，非被告專屬
      停車裝卸貨處物所，無排他之卸貨通行權利，詎為圖一己卸貨通行之便，阻人
      停車於前，復當街毆人成傷於後，目無法紀，欠缺尊重公共空間及他人權益之
      觀念，甚為可訾，應予非難，兼衡被告素行（其曾因妨害公務案件，於八十三
      年間經本院判處有期徒刑三月確定，於八十三年十月二十六日易科罰金執行完
      畢，見卷附臺灣高等法院被告全國前案紀錄表）、所肇實害、及犯罪後未見悔
      意之態度等一切情狀，量處如主文所示之刑，並諭知易科罰金之折算標準，資
      為懲儆。
三、適用法律之依據：
    刑事訴訟法第二百九十九條第一項前段，刑法第第二百七十七條第一項、第四十
    一條第一項前段，罰金罰鍰提高標準條例第一項前段、第二條。
本案經檢察官楊四猛到庭執行職務。
中      華      民      國    九十二    年      四      月     三十     日
                                    臺灣板橋地方法院刑事第六庭
                                        法  官  蔡  新  毅
右正本證明與原本無異。
如不服本判決，應於判決送達後十日內，向本院提出上訴狀，上訴於臺灣高等法院。
                                        書記官  謝  麗  秋
中      華      民      國    九十二    年      四      月     三十     日
※附錄本案論罪科刑主要法條全文※
中華民國刑法第二百七十七條（普通傷害罪）：
傷害人之身體或健康者，處三年以下有期徒刑、拘役或一千元以下罰金。
犯前項之罪因而致人於死者，處無期徒刑或七年以上有期徒刑；致重傷者，處三年以
上十年以下有期徒刑。


司法院資訊處製作；財團法人民間司法改革基金會備份。
